【裁判字號】    98,訴,371
【裁判日期】    980309
【裁判案由】    毒品危害防制條例
【裁判全文】
臺灣板橋地方法院刑事判決               98年度訴字第371號
公  訴  人  臺灣板橋地方法院檢察署檢察官
被      告  甲○○
上列被告因違反毒品危害防制條例案件，經檢察官提起公訴（九
十七年度毒偵字第九三八九號），本院依簡式審判程序判決如下
：
    主  文
甲○○施用第一級毒品，累犯，處有期徒刑柒月。
    事  實
一、甲○○前曾於民國九十一年間因施用第一、二級毒品案件，
    經本院以九十一年度毒聲字第四六０號裁定送觀察、勒戒後
    ，因認無繼續施用之傾向，於九十一年二月二十七日執行完
    畢釋放出所，並經臺灣板橋地方法院檢察署檢察官以九十一
    年度毒偵字第七三三號為不起訴處分確定；復於九十二年間
    因施用第一、二級毒品案件，經本院以九十二年度毒聲字第
    九０四號裁定送觀察、勒戒後，因認有繼續施用之傾向，再
    經本院以九十二年度毒聲字第二四八七號裁定令入戒治處所
    施以強制戒治，於九十三年一月九日因毒品危害防制條例修
    正施行釋放出所，並經檢察官提起公訴，經本院以九十二年
    度訴字第二０九五號分別判處有期徒刑七月、三月，應執行
    有期徒刑九月確定，於九十三年九月三十日縮刑期滿執行完
    畢（起訴書誤載為九十三年十月八日執行完畢，應予更正）
    ；又因於九十四年間施用第二級毒品案件，經本院以九十四
    年度易字第一七一八號判處有期徒刑五月確定，於九十五年
    三月十七日易科罰金執行完畢；另因於九十四年九月間妨害
    自由案件，經本院以九十四年度訴字第二六二三號判處有期
    徒刑十月確定，於九十六年二月七日縮刑期滿執行完畢（以
    上犯罪在本案均構成累犯）。復因於九十七年九月二十一日
    施用第一級毒品案件，經臺灣臺北地方法院以九十七年度訴
    字第二一四０號判處有期徒刑七月確定（尚未執行）。詎甲
    ○○猶不知悔改，復基於施用第一級毒品海洛因之犯意，於
    九十七年九月三十日下午六、七時許，在臺北縣中和市○○
    路一四八巷二九號二樓居所之樓梯間，以將海洛因加水稀釋
    置入針筒內，以針筒注入體內之方式，施用第一級毒品海洛
    因一次。嗣於九十七年十月一日下午九時五十分許，在臺北
    縣中和市○○路一六九巷口為警查獲。
二、案經臺北縣政府警察局中和分局報告臺灣板橋地方法院檢察
    署檢察官偵查起訴。
    理  由
一、本院於準備程序進行中，被告甲○○就被訴事實為有罪之陳
    述，經告知被告簡式審判程序之旨，並聽取公訴人及被告之
    意見後，裁定進行簡式審判程序。
二、前揭事實，業據被告在本院審理時坦承不諱，且被告經警查
    獲後所採集之尿液，經送請檢驗之結果，確呈鴉片類陽性反
    應，有臺灣檢驗科技股份有限公司九十七年十月二十八日出
    具之濫用藥物檢驗報告一份附卷可稽。是堪認被告自白施用
    第一級毒品海洛因應與事實相符。復按，施用第一、二級毒
    品為犯罪行為，毒品危害防制條例第十條定有處罰明文。故
    施用第一、二級毒品者，依前揭規定本應科以刑罰。惟基於
    刑事政策，對合於一定條件之施用者，則依同條例第二十條
    、第二十三條之規定，施以觀察、勒戒及強制戒治之保安處
    分。該條例於九十二年七月九日修正公布，自九十三年一月
    九日施行，其中第二十條、第二十三條將施用毒品之刑事處
    遇程序，區分為「初犯」、「五年內再犯」及「五年後再犯
    」。依其立法理由之說明：「初犯」，經觀察、勒戒或強制
    戒治後，應為不起訴處分或不付審理之裁定；經觀察、勒戒
    或強制戒治執行完畢釋放後，「五年內再犯」者，因其再犯
    率甚高，原實施之觀察、勒戒及強制戒治既已無法收其實效
    ，爰依法追訴或裁定交付審理。至於經觀察、勒戒或強制戒
    治執行完畢釋放後，「五年後再犯」者，前所實施之觀察、
    勒戒或強制戒治已足以遮斷其施用毒品之毒癮，為期自新及
    協助其斷除毒癮，仍適用「初犯」規定，先經觀察、勒戒或
    強制戒治之程序。從而依修正後之規定，僅限於「初犯」及
    「五年後再犯」二種情形，始應先經觀察、勒戒或強制戒治
    程序。倘被告於五年內已再犯，經依法追訴處罰，縱其第三
    次（或第三次以上）再度施用毒品之時間，在初犯經觀察、
    勒戒或強制戒治執行完畢釋放五年以後，已不合於「五年後
    再犯」之規定，且因已於「五年內再犯」，顯見其再犯率甚
    高，原實施觀察、勒戒或強制戒治，已無法收其實效，即應
    依該條例第十條處罰。至於第三次（或第三次以上）施用毒
    品之時間，是否宜有期間限制？以多久為適宜？則分屬刑事
    政策、專門醫學之範圍，非審判機關所能決定，有待循立法
    途徑解決（最高法院九十七年度第五次刑事庭會議決議、最
    高法院九十七年度臺非字第五二七號、九十七年度臺非字第
    五八五號判決意旨參照）。查被告前曾於九十一年間因施用
    第一、二級毒品案件，經本院以九十一年度毒聲字第四六０
    號裁定送觀察、勒戒後，因認無繼續施用之傾向，於九十一
    年二月二十七日執行完畢釋放，並經臺灣板橋地方法院檢察
    署檢察官以九十一年度毒偵字第七三三號為不起訴處分確定
    ；復於九十二年間因施用第一、二級毒品案件，經本院以九
    十二年度毒聲字第九０四號裁定送觀察、勒戒後，因認有繼
    續施用之傾向，再經本院以九十二年度毒聲字第二四八七號
    裁定令入戒治處所施以強制戒治，於九十三年一月九日因毒
    品危害防制條例修正施行釋放出所，並經檢察官提起公訴，
    經本院以九十二年度訴字第二０九五號分別判處有期徒刑七
    月、三月，應執行有期徒刑九月確定；又因於九十四年間施
    用第二級毒品案件，經本院以九十四年度易字第一七一八號
    判處有期徒刑五月確定；復因於九十七年九月二十一日施用
    第一級毒品案件，經臺灣臺北地方法院以九十七年度訴字第
    二一四０號判處有期徒刑七月確定，有臺灣高等法院被告前
    案紀錄表一份附卷可稽。參諸前開說明，被告本件施用第一
    級毒品犯行已屬三犯以上，其本次犯罪時間，雖距離其初犯
    經觀察、勒戒執行完畢已逾五年，然其間既曾再犯施用毒品
    罪，經觀察、勒戒，進而強制戒治，同時判刑確定，自與單
    純「五年後再犯」之情形有別，其訴追條件業已充足，自應
    逕行追訴處罰。是本件事證明確，其犯行堪予認定，應予依
    法論科。
三、按海洛因係屬毒品危害防制條例第二條第二項第一款所規定
    之第一級毒品，被告持有海洛因之低度行為，應為施用海洛
    因之高度行為所吸收，不另論罪。核被告所為，係犯毒品危
    害防制條例第十條第一項施用第一級毒品罪。末查，被告前
    曾受有如事實欄第一項所載之犯罪科刑及執行情形，有臺灣
    高等法院被告前案紀錄表一份在卷可憑，其於受有期徒刑之
    執行完畢後，五年以內故意再犯本件有期徒刑以上之罪，為
    累犯，應依刑法第四十七條第一項之規定加重其刑。爰審酌
    被告前已因施用毒品經觀察、勒戒後而獲不起訴處分之寬典
    ，並因施用毒品多次負有刑責，猶應知所惕勵，對於施用毒
    品之違法性及可罰性，應有明確而強烈之認識，詎其不知悛
    悔，復行施用海洛因，戕害自己身心健康，兼衡其智識程度
    、犯罪動機、目的及犯罪後自承施用毒品犯行之態度等一切
    情狀，量處如主文所示之刑。
據上論斷，應依刑事訴訟法第二百七十三條之一第一項、第二百
九十九條第一項前段，毒品危害防制條例第十條第一項，刑法第
十一條前段、第四十七條第一項，判決如主文。
本案經檢察官顏妃琇到庭執行職務。
中    華    民    國    98    年    3     月    9     日
                    刑事第六庭  法  官  王士珮
以上正本證明與原本無異
如不服本判決應於送達後十日內向本院提出上訴狀。
                                書記官  郭晉良
中    華    民    國    98    年    3     月    9     日
附錄本案論罪科刑法條全文：
毒品危害防制條例第十條
施用第一級毒品者，處六月以上五年以下有期徒刑。
施用第二級毒品者，處三年以下有期徒刑。


司法院資訊處製作；財團法人民間司法改革基金會備份。
